【裁判字號】    91,苗簡,202
【裁判日期】    920318
【裁判案由】    返還無權占有土地
【裁判全文】
臺灣苗栗地方法院民事簡易判決  九十一年度苗簡字第二○二號
    原      告  乙○○
    被      告  丙○○○
                甲○○
右當事人間請求返還無權占有土地事件，本院判決如左：
    主    文
被告丙○○○應將坐落苗栗縣大湖鄉○○段三八地號土地上如附圖所示Ａ部分面積六
十六平方公尺之房屋拆除，將土地返還原告。
被告甲○○應將坐落苗栗縣大湖鄉○○段三八地號土地上如附圖所示Ｂ部分面積九十
四平方公尺之房屋拆除，將土地返還原告。
訴訟費用由被告丙○○○負擔十分之四，餘由被告甲○○負擔。
    事實及理由
壹、原告之聲明：如主文第一項、第二項所示。
貳、事實摘要：
    原告主張坐落苗栗縣大湖鄉○○段三八地號土地（以下簡稱系爭土地）為其所有
    ，被告丙○○○所有房屋無權占用原告所有系爭土地如附圖所示Ａ部分面積六十
    六平方公尺，被告甲○○所有房屋無權占用原告所有系爭土地如附圖所示Ｂ部分
    面積九十四平方公尺。兩造曾於民國九十年十月二十三日及同年十二月二十於苗
    栗縣大湖鄉調解委員會調解，均調解不成立，屢經原告請求被告二人返還無權占
    用部分，皆遭被告拒絕，為此依民法第七百六十七條之法律關係，訴請如主文第
    一項、第二項所示等語；被告二人則以若確有占用到原告所有之土地，願意返還
    ，惟原告占用被告土地亦應返還等語，資為抗辯。
參、法院之判斷：
一、原告主張系爭土地為其所有，被告丙○○○所有房屋無權占用原告所有系爭土地
    如附圖所示Ａ部分面積六十六平方公尺，被告甲○○所有房屋無權占用原告所有
    系爭土地如附圖所示Ｂ部分面積九十四平方公尺之事實，業據原告提出土地登記
    謄本一紙及土地所有權狀、建築改良物所有權狀影本各一紙為證，並經本院至現
    場履勘及囑託苗栗縣大湖地政事務所派員實施測量，製有勘驗筆錄及土地複丈成
    果圖附卷可參，而被告對此亦不爭執，自堪信原告之前開主張為真實。被告雖以
    原告占用渠等之土地亦應返還等語置辯，惟原告是否占用被告土地，被告是否有
    權請求返還，核屬兩造間其他法律關係，與本件原告是否得請求被告拆除返還不
    生影響，尚非得資為本件拒絕返還土地之理由。
二、按所有人對於無權占有或侵奪其所有物者，得請求返還之，民法第七百六十七條
    前段定有明文。被告所有房屋占用原告所有之系爭土地，且無正當之權源，自係
    無權占有原告之土地。從而，原告本於所有物返還請求權之法律關係，請求被告
    丙○○○拆除占用系爭土地之房屋即如附圖所示之Ａ部分面積六十六平方公尺、
    被告甲○○拆除占用系爭土地之房屋即如附圖所示Ｂ部分面積九十四平方公尺，
    並均將土地返還原告，核屬有據，應予准許。
三、據上論結，本件原告之訴為有理由，依民事訴訟法第四百三十六條第二項、第七
    十八條、第八十五條第一項後段，判決如主文。
中      華      民      國    九十二    年      三      月     十八     日
                                  臺灣苗栗地方法院苗栗簡易庭
~B法      官  王萬金
右為正本係照原本作成。
如對本判決上訴，須於判決送達後廿日內向本院提出上訴狀。
~B法院書記官  白孝慈
中      華      民      國    九十二    年      三      月     十八     日


司法院資訊處製作；財團法人民間司法改革基金會備份。
